臺灣彰化地方法院彰化簡易庭民事判決
111年度彰簡字第423號
原      告  林佳君  
訴訟代理人  粘政傑  
被      告  洪豪良  

上列當事人間請求損害賠償事件，本院於民國111年9月20日言詞
辯論終結，判決如下：
　　主  文
被告應給付原告新臺幣222,638元，及自民國111年8月29日起至
清償日止，按週年利率百分之5計算之利息。
訴訟費用新臺幣2,430元由被告負擔。
本判決得假執行。但被告如以新臺幣222,638元為原告預供擔保
後，得免為假執行。
    事實及理由
一、被告經合法通知，未於言詞辯論期日到場，核無民事訴訟法
    第386條所列各款情形，爰依原告之聲請，由其一造辯論而
    為判決。　　
二、原告主張：被告於民國110年12月14日下午6時5分許，駕駛車牌號碼000-0000號自用小客車(下稱肇事車輛)，行經國道一號高速公路南向197公里300公尺輔助車道處(彰化縣彰化市境內)，因未注意車前狀況並保持安全車距，不慎從後追撞前方由訴外人李昌諭駕駛之車牌號碼0000-00號自用小客車後(下稱A車)，A車因此往前追撞前方由訴外人林瑞容駕駛之車牌號碼0000-00號自用小客車(下稱B車)，B車再往前撞及由訴外人莊蕙憶所駕駛、原告所有於該處停等塞車之車牌號碼000-0000號自用小客貨車(下稱系爭車輛)，致系爭車輛多處受損，原告因被告過失行為，受有下列損害：⑴系爭車輛修復費用為新臺幣(下同)344,160元（含零件220,025元、工資124,135元），經折舊後請求146,138元。⑵交易性價值貶損70,000元。⑶拖吊費3,500元。⑷鑑價費用3,000元。以上合計222,638元。本件被告未注意車前狀況，應負全責，又莊蕙憶已將其支出之拖車費用之債權讓與原告，爰依侵權行為及債權讓與之法律關係提起本件訴訟等語。並聲明：如主文所示。　　
三、被告未於言詞辯論期日到場，亦未提出書狀作何聲明或陳述
    。
四、本院之判斷：
  ㈠原告主張被告於上開時、地肇事之事實，提出國道公路警察
    局道路交通事故初步分析研判表、現場圖、彰化縣彰化市調
    解委員會調解不成立筆錄、行車執照、估價單、彰化縣汽車
    商業同業公會收據、車輛鑑定證明書、受損照片、高速公路
    小型車拖救服務契約三聯單、債權讓與證明書等為證，復經
    本院調取交通事故資料核閱屬實，且被告已於相當時期受合
    法之通知，而於言詞辯論期日不到場，亦未提出準備書狀爭
    執，依民事訴訟法第436條第2項、第280條第3項前段準用同
    條第1項前段之規定，視同自認，堪認原告主張之事實為真
    實。 
  ㈡因故意或過失不法侵害他人之權利者，負損害賠償責任；汽
    車、機車或其他非依軌道行駛之動力車輛，在使用中加損害
    於他人者，駕駛人應賠償因此所生之損害。但於防止損害之
    發生，已盡相當之注意者，不在此限，民法第184條第1項前
    段、第191條之2分別定有明文。其次，汽車在同一車道行駛
    時，除擬超越前車外，後車與前車之間應保持隨時可以煞停
    之距離，不得任意以迫近或其他方式，迫使前車讓道；汽車
    行駛時，駕駛人應注意車前狀況及兩車並行之間隔，並隨時
    採取必要之安全措施；汽車行駛高速公路及快速公路，在正
    常天候狀況下，應依規定保持前後兩車間之行車安全距離，
    在正常天候狀況下，依下列規定：一、小型車：車輛速率之
    每小時公里數值除以二，單位為公尺；第一項規定如遇濃霧
    、濃煙、強風、大雨、夜間行車或其他特殊狀況時，其安全
    距離應酌量增加，並保持隨時可以煞停之距離，道路交通安
    全規則第94條第1項、第3項、高速公路及快速公路交通管制
    規則第6條第1項第1款、第2項分別定有明文。本件經本院調
    查結果，被告於上揭時、地駕駛肇事車輛，於夜間行車疏未
    注意車前狀況及與前方之車輛保持足夠之安全距離，並隨時
    採取必要之安全措施，至發現前方塞車時，因閃避不及，致
    撞擊前方由李昌諭駕駛之A車，A車因此往前追撞前方由林瑞
    容駕駛之B車，B車再往前撞及前方之系爭車輛，造成系爭車
    輛受有損害，被告之行為與系爭車輛所受損害間有相當因果
    關係，被告復未舉證證明其就防止損害發生已盡相當之注意
    ，自應就系爭車輛之損害負賠償責任，則原告請求被告賠償
    其所受損失，即屬有據。
  ㈢原告請求之各項損害賠償，審認如下：　　
    1.系爭車輛修復費用部分：
　　　不法毀損他人之物者，被害人得請求賠償其物因毀損所減
      少之價額；負損害賠償責任者，除法律另有規定或契約另
      有訂定外，應回復他方損害發生前之原狀；第一項情形，
      債權人得請求支付回復原狀所必要之費用，以代回復原狀
      ，民法第196條、第213條第1項、第3項分別定有明文。依
      照原告提出之估價單記載，系爭車輛受損雖估價需支出之
      修理費用為344,160元(含零件220,025元、工資124,135元
      )。其中零件部分，係以新零件代替舊零件，依據前揭說
      明，自應將零件折舊部分予以扣除。又參照卷附原告提出
      系爭車輛行車執照，系爭車輛係於104年1月出廠之非運輸
      業用汽車，惟不知當月何日，應類推適用民法第124條第2
      項後段，推定為104年1月15日，計算至本件車禍發生日即
      110年12月14日止，是其遭毀損時出廠已逾5年，宜以定率
      遞減法計算折舊。又依行政院所頒「固定資產耐用年數表
      」及「固定資產折舊率表」之規定，其他業用客車之耐用
      年數為5年，依定率遞減法每年折舊1000分之369，又其最
      後1年之折舊額，加歷年折舊累計額，其總和不得超過該
      資產成本原額10分之9。是系爭車輛零件部分扣除折舊額
      後，原告得請求之零件修理費為22,003元【計算式：220,
      025元×1/10=22,003元，元以下四捨五入】，連同無庸折
      舊之其餘費用合計146,138元（計算式：22,003元＋124,13
      5元＝146,138元），是系爭車輛之修復必要費用為146,138
      元。
　　2.系爭車輛交易性價值貶損部分：
　　　損害賠償之目的在於填補所生之損害，其應回復者，並非
      「原有狀態」，而係損害事故發生前之「應有狀態」，應
      將事故發生後之變動狀況悉數考慮在內。故於物被毀損時
      ，被害人除得請求修補或賠償修復費用，以填補技術性貶
      值之損失而回復物之物理性原狀外，就其物因毀損所減少
      之交易價值，亦得請求賠償，以填補交易性貶值之損失而
      回復物之價值性原狀(最高法院101年度台上字第88號、10
      6 年度台上字第2099號判決意旨參照)。申言之，物被毀
      損時，被害人除得請求賠償修復費用外，就其物因毀損所
      減少價值，於超過修復費用之差額範圍內，仍得請求賠償
      (最高法院92年度台上字第2746號判決意旨參照)。而觀諸
      系爭車輛鑑定書載明「系爭車輛車籍資料為車牌號碼000-
      0000號、廠牌：納智捷、型式：C71HMCA、出廠年月2015.
      1、顏色：白、排氣量：1798、燃料：汽油、式樣：旅行
      式娛樂顯示。鑑定結果：車輛事故前，鑑定110年12月市
      值價格約24萬元，車輛損壞修復後，鑑定111年5月殘值約
      17萬元。」此有彰化縣汽車商業同業公會車輛鑑定證明書
      在卷可參(見本院卷第42頁)，而上開鑑定證明書已明確區
      分系爭汽車於事故發生時正常行情車價、經事故撞損修復
      後之折價，衡諸系爭車輛乃於104年1月出廠，因於110年1
      2月14日發生系爭事故，縱經修復完成，在交易市場上通
      常仍被歸類為事故車輛，因一般人購買事故車輛之意願較
      低，相較於與市場上相同條件且未曾發生事故之車輛自無
      從相提並論，其交易價格自有所貶損。而彰化縣汽車商業
      同業公會之成員長久從事汽車交易，就此應具有特別知識
      及經驗，其所為鑑定證明書應具公正性而堪採信，是原告
      依上開鑑價報告請求被告賠償系爭車輛價值減損之損失70
      ,000元(計算式：240,000元－170,000元＝70,000元)，並無
      明顯不合理之處，且確實有根據，應屬可採。
　　3.拖吊費用部分：
　　  原告主張系爭車輛自發生事故後，因尾門無法閉合，且保
      險桿、排氣管、車頭車牌及保險桿均脫落，需自事故地點
      拖吊至維修廠，因而支出拖吊費用3,500元等情，提出高
      速公路小型車拖救服務契約三聯單、債權讓與證明書等為
      證，本院參酌系爭車輛因本件事故而受損嚴重，應已無法
      正常駕駛，確有以拖吊車拖吊至維修廠之需求，而該費用
      確係因本件事故而生之必要支出，其所請求之金額與一般
      行情相符，堪認原告請求拖吊費用為合理，應予准許。
　　4.鑑定車價減損費用：
      原告主張受有系爭車輛市場交易價格減損鑑定費用3,000
      元之損害部分，提出彰化縣汽車商業同會公會收據為證。
      依鑑定費倘係原告為證明損害發生及其範圍所必要之費用
      ，即屬損害之一部分，應得請求賠償(最高法院92年度台
      上字第2558號判決意旨參照)，本院審酌目前審判實務上
      ，原告為證明因被告侵權行為致其車輛受有交易性貶值之
      損害，法院恆要求賠償權利人提出相關車價鑑定之證明文
      件，如果被受損害人為出具該鑑定報告因而支付鑑定費用
      時，該鑑定費用的支出，即難謂與被告侵權行為所致原告
      車輛交易性貶值之損害間，無相當因果關係。是該鑑定費
      用雖非被告過失侵權行為所致之直接損害，惟此係原告證
      明損害之發生及範圍所支出之費用，且鑑定之結果並經本
      院作為裁判之基礎，自應納為被告所致損害之一部，而容
      許原告請求賠償，是原告請求鑑定費用3,000元，亦應准
      許。　　　 
　　5.綜上，本件原告得請求被告賠償之金額為222,638元【計
      算式：146,138元＋70,000元＋3,500元＋3,000元＝222,638元
      】。
　㈣本件原告請求被告賠償上開費用，係以支付金錢為標的，且
    無確定給付期限，是原告就上揭所得請求之金額，請求自起
    訴狀繕本送達被告翌日即111年8月29日起至清償日止，按週
    年利率5%計算之利息，合於民法第229條第2項、第233條第1
    項前段及第203條規定，併應准許。
五、綜上所述，原告依侵權行為及債權讓與之法律關係，請求被
    告給付222,638元，及自起訴狀繕本送達之翌日即111年8月2
    9日起至清償日止，按週年利率5%計算之利息，為有理由，
    應予准許。 
六、本件係依民事訴訟法第427條訴訟適用簡易程序所為被告敗
    訴之判決，依同法第389條第1項第3款規定，應依職權宣告
    假執行，並依同法第392條第2項規定，依職權宣告被告如供
    擔保，得免為假執行。
七、訴訟費用負擔之依據：民事訴訟法第78條。
中    華    民    國   111    年    10    月    11    日
                  臺灣彰化地方法院彰化簡易庭
                      法  官  范嘉紋
以上正本係照原本作成。
如對本判決上訴，須於判決送達後20日內向本院提出上訴狀(須
附繕本)。如委任律師提起上訴者，應一併繳納上訴審裁判費。
中　　華　　民　　國　　111 　年　　10　　月　　11　　日
                      書記官  顏麗芸